【裁判字號】    89,再,59
【裁判日期】    900426
【裁判案由】    分割共有物
【裁判全文】
臺灣高等法院高雄分院民事判決  八十九年度再字第五九號
      再  審原告  丙○○
                  甲○
                  乙○○
      再  審原告  丁○○
      再  審被告  戊○○
                  己○○
右當事人間請求分割共有物事件，上訴人對於中華民國八十九年三月三十一日八十八
年三月卅一日本院八十八年上字二六三號確定判決提起再審之訴，本院判決如左：
      主      文
再審原告之訴駁回。
再審訴訟費用由再審原告負擔。
      事實及理由
一、再審原告主張：兩造間就共有之坐落屏東縣九如鄉○○段一三四七地號土地（以
    下簡稱：系爭土地）請求裁判分割，經本院以八十八年度上字第二六三號判決確
    定，惟該案己○○之應有部分，嗣經本院另案之八十八年度上易字第八０號事件
    判決將應有部分移轉予再審原告三人，屬為判決基礎之民事裁判或行政處分依其
    後之確定裁判已變更之再審事由，爰提起本件再審之訴，聲明將系爭土地為分割
    之裁判。
二、按依民事訴訟法第四九六條第一項十一款規定，為判決基礎之民事或刑事判決及
    其他裁判或行政處分，如已因其後之確定裁判或行政處分有所變更，其結果使原
    確定判決之基礎發生動，固應許當事人據以提起再審之訴，以救濟之。惟其前
    提必須變更前之裁判或行政處分，經前訴訟援為判決基礎者，始有該款之適用，
    苟確定判決非以變更前之裁判或行政處分為其裁判基礎，自不在該款適用之列。
    又提起分割共有物之訴，參與分割之判事人，以共有人為限，請求分割之共有物
    ，如為不動產，共有人之應有部分各為若干，以土地登記總簿登記者為準，雖共
    有人已將其應有部分讓與他人，在辦妥所有權移轉登記前，受讓人仍不得以共有
    人之身分，參與共有物之分割（最高法院六十七年度台上字第三一三一號判例參
    照）。經查，原確定判決係依土地登記簿登記之各共有人應有部分，據為分割，
    並無以裁判或行政處分為其裁判基礎之情，更遑論有變更前之裁判或行政處分可
    言。揆諸上揭說明，再審原告據以主張有民事訴訟法第四百九十六條第一項第十
    一款之事由，提起本件再審之訴顯無再審理由，爰不經言詞辯論，逕以判決駁回
    之。至於兩造先前請求分割共有物訴訟形成判決確定後，因另案訴請再審被告己
    ○○將登記在其名下之系爭土地應有部分一二０分之九、一二０分之五、一二０
    分之六移轉登記予再審原告三人，亦經判決確定（本院於八十九年九月十三日以
    八十八年度上易字第八０號判決），再審原告於移轉登記完成後，本於該土地共
    有人之地位，如與他共有人（戊○○）協議不成，是否訴請裁判分割，係另一事
    件，非本再審事件所得審究，亦不影響本件之結論，併此敘明。
三、本件再審之訴顯無再審理由，依民事訴訟法第五百零二條第二項、第七十八條、
    第八十五條第一項前段，判決如主文。
中    華    民    國         九十       年      四      月    二十六    日
                                      臺灣高等法院高雄分院民事第四庭
~B1審判長法官  王錦村
~B2法      官  林紀元
~B3法      官  許明進
右為正本係照原本作成。
如對本判決上訴，須於判決送達後二十日內向本院提出上訴狀，其未表明上訴理由者
，應於上訴後二十日內向本院提出上訴理由書（均須按他造當事人之人數附繕本）。
上訴時應提出委任律師或具有律師資格之人之委任狀，並依附註條文規定辦理。
中    華    民    國         九十       年      五      月      一      日
~B法院書記官  鄭翠芬
附註：
民事訴訟法第四百六十六條之一：
對於第二審判決上訴，上訴人應委任律師為訴訟代理人，但上訴人或其法定代理人具
有律師資格者，不在此限。
上訴人之配偶、三親等內之血親、二親等內之姻親，或上訴人為法人、中央或地方機
關時，其所屬專任人員具有律師資格並經法院認為適當者，亦得為第三審訴訟代理人
。
第一項但書及第二項情形，應於提起上訴或委任時釋明之。
                                                                        Ｈ


司法院資訊處製作；財團法人民間司法改革基金會備份。
